【裁判字號】    90,上訴,522
【裁判日期】    900522
【裁判案由】    偽造文書
【裁判全文】
臺灣高等法院臺中分院刑事判決          民國九十年度上訴字第五二二號
    上  訴  人
    即  被  告  乙○○
    上  訴  人
    即  被  告  丙○○
                        入出境.
                        大陸.
右上訴人等因偽造文書案件，不服台灣彰化地方法院中華民國九十年一月十九日第一
審判決（民國九十年度易字第一號，起訴案號：台灣彰化地方法院檢察署民國八十九
年度偵字第九一四二號），提起上訴，本院判決如左：
    主      文
原判決撤銷。
乙○○、丙○○共同連續行使明知為不實之事項，而使公務員登載於職務上所掌之公
文書，足以生損害於公眾，各處有期徒刑陸月，如易科罰金，均以佰元折算壹日。
    事      實
一、乙○○（原名蕭文龍）與林國安（另由檢察官併案由臺灣臺中地方法院審理）意
    圖使大陸地區人士以假結婚名義入境臺灣地區，而從中牟取不當利益，於民國八
    十九年一月十四日，前往大陸地區江西省南昌市，透過一名自稱「曹巧玲」不詳
    真實姓名、年籍之成年女子，認識大陸地區女子丙○○。林國安、乙○○、丙○
    ○三人乃約定以假結婚名義，使丙○○入境台灣地區，並協助丙○○取得中華民
    國之國民身分證，丙○○則允諾願依序分三次給付乙○○及林國安各新臺幣（下
    同）三萬元、六萬元、六萬元之代價以酬謝，旋三人共同基於使公務員登載不實
    公文書及行使該公文書之概括犯意聯絡，先由未具結婚真意之乙○○，與丙○○
    於同月二十五日（依卷附公證書上記載之日期為準），在江西省南昌市公證處辦
    理結婚登記手續，取得江西省南昌市公證處核發之結婚公證書後，再推由已回台
    之乙○○，於同年四月十八日，持該內容不實之「江西省南昌市公證處結婚公證
    書」前去彰化縣彰化市戶政事務所，申請辦理結婚之戶籍登記，致使各該管承辦
    之公務員，在不知有偽下，將該不實之配偶資料登載於其等職務上所掌之戶籍資
    料上，足以生損害於戶政機關對戶籍管理之正確性；同日，乙○○又持前揭不實
    之戶籍資料，前往彰化縣警察局彰化分局八卦山派出所，填具「大陸地區人民進
    入臺灣地區保證書」，向承辦業務之警員謊稱，丙○○係其配偶，致該管之警員
    在不知情下，於其職務上所掌之公文書─即該保證書之「對保或證明機關（構）
    簽註意見欄」內，登載該不實之配偶資料而據以行使；其再於同年四月二十八日
    ，持該內容不實之「大陸地區人民進入台灣地區保證書」，委託不知情之譚玉芬
    ，代辦旅行證申請手續，由譚玉芬填具「大陸地區人民進入臺灣地區旅行證申請
    書」，檢具前開「大陸地區人民進入台灣地區保證書」、乙○○國民身分證、戶
    籍登記簿謄本等資料，以「配偶來臺探親」為由，向內政部警政署入出境管理局
    （以下簡稱入出境管理局）申請丙○○入境，使該管公務員不知有偽，而登載「
    乙○○與丙○○於八十九年一月二十五日結婚」等不實事項於該旅行證申請書之
    公文書上，並據此核發丙○○八九入出字第三三六Ｏ六一一一號之入境許可證，
    致丙○○於八十九年七月七日得以持用該許可證，向我國海關驗關人員佯稱探親
    而入境台灣地區，均足以生損害於警政機關對入出境管理之正確性。丙○○獲准
    入境後，隨即由「曹巧玲」帶往其位於臺中市某住處，並未與乙○○行夫妻之同
    居義務，僅於員警前去乙○○位於彰化縣彰化市○○里○○路○段四六六號之住
    處臨檢時，乙○○始電話聯絡丙○○返回其彰化住處，以接受查訪。嗣乙○○於
    同年十二月二日上午十時許，主動前去彰化縣警察局彰化分局，向員警張清和自
    首其前述假結婚之犯行，始知上情。
二、案經彰化縣警察局彰化分局移送臺灣彰化地方法院檢察署檢察官偵查起訴。
    理    由
一、右揭犯罪事實，業據被告乙○○、丙○○迭於警訊及偵查中坦白承認，核與證人
    張清和於原審審理時結證，被告乙○○向其自白之情節大致相符；被告二人後於
    原審及本院審理時，雖翻異前供，改稱其二人有結婚之實，均辯稱：其二人當日
    係因吵架，乙○○始向員警陳報前開不實之詞，丙○○則因心灰意冷，始附和乙
    ○○之詞云云。惟查：被告二人上開偽造文書之犯行，業據二人於警訊及偵查中
    供述明確，乙○○明白供承：伊係為協助丙○○入境台灣，並取得國民身分證始
    與其辦理結婚公證，丙○○並允諾先後給伊及林國安新台幣三萬元、六萬元及六
    萬元之代價以為酬謝，雙方並約定不發生任何關係，丙○○入境後從未居住彰化
    ，伊更不知丙○○之下落（見其警訊及偵訊筆錄）等語，而丙○○亦確實承認：
    伊花五萬元人民幣，一萬元給乙○○，三萬元給林國安、五千元給曹巧玲，另五
    千元是付乙○○、林國安到大陸的費用，伊來台後大部分住台中，伊與乙○○並
    未行夫妻之實等語（見其偵訊筆錄），丙○○於警訊時更明確供承：伊都沒有居
    住在乙○○的住處等等，核其二人所供情節，大致相符，而其等所述之金額，亦
    出入不大，足見其二人後之改口，無非臨訟為己卸責之砌詞，委無可信，且其二
    人應係出於金錢交易，始在毫無日後將共同生活、相互扶持之共識下，虛偽辦理
    結婚之公證及登記，事後亦確無履行夫妻同居義務之客觀事實，已溢於言表；又
    其二人於原審審理時雖一再辯稱，有結婚之實，然訊其二人究係何時結婚，乙○
    ○於警訊時先稱，係在八十九年九月下旬，在大陸江西省南昌市民政局辦理結婚
    登記，並稱，係在南昌市一家旅社談妥前述條件云云，再於檢察官偵訊時改稱，
    係在一月十四日（八十九年）在大陸南昌市辦理結婚登記，後於原審審理時又改
    口稱，係在八十九年一月二十五日在南昌公證結婚的云云，而丙○○則於警訊及
    偵訊時，原稱，伊與乙○○係在八十九年一月十四日，在南昌市民政局辦理結婚
    ，後於原審審理時改稱，係在八十九年一月二十五日結婚的，觀其二人之供述，
非但反反覆覆，更相互矛盾，且核其二人於被查獲時，結婚尚未滿一年，可稱尚
    在新婚之中，竟均記不清二人之結婚紀念日究係何日，其情顯屬異常，再其等雖
    辯稱，係因吵架始至警察局自首或自白犯行云云，雖夫妻吵架，乃世所難免之事
    ，然雙方會在吵架之後，非但前去警所誣陷枕邊之人，更自入己罪，此等有損自
    己最親近之人更害己之行為，則遠異乎常理，自非能以單純之夫妻吵架而得以一
    語推卸其等前開全盤之供述；復衡諸被告二人，若真無畏兩岸政治現實之枷鎖，
    並願超越地理空間之阻隔，而尋求二人身體與靈魂之完全結合，始共結連理，其
    間乙○○更無視行政程序之繁瑣，獨自辦理種種入境之手續，只為讓自己新婚之
    配偶到台共同生活，以解兩地相思之苦，則其豈會在配偶順利入境來台後，未全
    力讓其妻與其同住在住處，反讓一介外人任意將其妻帶走，而自己卻連其妻之下
    落都無從得知，此豈是二人如此大費周章所欲得到之結果？而乙○○在如此耗廢
    心力下，又怎會無端前去警所誣陷其妻及自己？更見其二人後之辯詞，顯不屬實
    ，自不足採為有利於其二人之認定。此外，復有彰化縣彰化市戶政事務所戶籍謄
    本影本二紙、結婚登記申請書、財團法人海峽交流基金會證明書、江西省南昌市
    公證處結婚公證書、大陸地區人民進入臺灣地區保證書、大陸地區人民進入臺灣
    地區旅行證申請書等影本各一份、委託書影本、出入境查詢資料各一紙附卷可稽
    。被告乙○○、丙○○二人之偽造文書犯行堪予認定，應依法予以論科。
二、核被告乙○○、丙○○所為，均係犯刑法第二百十六條、第二百十四條之行使使
    公務員登載不實之公文書罪。其等使公務員登載不實之低度行為，應為其後行使
    之高度行為所吸收，不另論罪﹔而被告乙○○、丙○○與林國安三人間，就前揭
    犯行間，有犯意之聯絡及行為之分擔，均為共同正犯；再被告等人利用不知情之
    譚玉芬，使入出境管理局公務員不知有偽，將前開不實事項登載於其職務上所掌
    之公文書以實施犯罪，均為間接正犯。又其等先後多次行使使公務員登載不實之
    公文書犯行，時間緊接、所犯基本犯罪構成要件相同，顯係基於概括犯意為之，
    應依連續犯之規定以一罪論，並依法加重其刑。被告乙○○於犯罪未發覺前，向
    警員張清和自首，應依法減輕其刑。
三、原審以被告等二人，罪證明確，予以論罪科刑，原無不合，惟查被告乙○○於犯
    罪未發覺前，向警員張清和自首，業據證人張清和於原審結證屬實，並接受裁判
    ，原判決誤認被告乙○○未自首，尚有未當，被告等上訴意旨否認犯罪，雖無理
    由，惟原判決既有上開可議之處，自屬不能維持，應由本院將原判決撤銷改判，
    爰審酌被告等犯罪之動機、目的、手段、所生危害，犯後態度等一切情狀，各量
    處以有期徒刑六月。又刑法第四十一條業於九十年一月四日修正、同年月十日公
    布施行，乃依修正後新法諭知易科罰金之折算標準。
據上論斷，應依刑事訴訟法第三百六十九條第一項前段、第三百六十四條、第二百九
十九條第一項前段、刑法第二十八條、第五十六條、第二百十六條、第二百十四條、
第二條第一項前段、修正後刑法第四十一條第一項、罰金罰鍰提高標準條例第一條前
段、第二條，判決如主文。
本案經檢察官甲○○到庭執行職務。
中      華      民      國     九十      年      五       月   二十二   日
                                 臺灣高等法院臺中分院刑事第五庭
                                       審判長法  官  胡  森  田
                                             法  官  郭  同  奇
                                             法  官  姚  勳  昌
右正本證明與原本無異。
不得上訴。
                                             書記官  王  瑩  澤
中      華      民      國     九十      年      五       月   二十三   日
                                                                        Ｉ


司法院資訊處製作；財團法人民間司法改革基金會備份。
